臺灣新竹地方法院行政訴訟判決
                                       109年度交字第98號
原      告  翁朝榜  
被      告  臺南市政府交通局

代  表  人  王銘德  
代  理  人  方正忻  
上列當事人間交通裁決事件，原告不服民國109年5月1日南市交
裁字第78-F00000000號裁決，提起行政訴訟，本院判決如下：
    主  文
原告之訴駁回。
訴訟費用新臺幣參佰元由原告負擔。
    事實及理由
一、程序事項：
    本件因屬不服被告所為道路交通管理處罰條例（下稱道交條
    例）第8條之裁決而提起撤銷訴訟，依行政訴訟法第237條之
    7規定，不經言詞辯論，逕行裁判，合先敘明。
二、事實概要：
    原告於民國109年1月4日15時27分許駕駛車牌號碼000-0000
    號自用小客貨車（下稱系爭車輛），行經苗栗縣通霄鎮臺61
    線南下車道116.2公里處，因有「汽車行駛快速公路行車速
    度超過規定之最高速限20公里以內」之違規行為，經苗栗縣
    警察局通霄分局通霄派出所（下稱舉發機關）員警製單舉發
    ，原告不服提出申訴，經舉發機關函覆違規屬實，被告以違
    反道交條例第33條第1項第1款、第63條第1項第1款、第85條
    第1項規定，於109年5月1日以南市交裁字第78-F00000000號
    裁決書（下稱原處分），裁處原告罰鍰新臺幣（下同）3,00
    0元，並記違規點數1點。原告不服，提起本件行政訴訟。
三、本件原告主張：
    原告當日依速限行駛於內側車道，且發現有車速極快之車輛
    由外車道疾駛而過，舉發機關照片雖明確，但現場測速照相
    地點示意圖卻顯示原告車子行駛於外側車道，顯然本案有採
    證錯誤之可能等語。並聲明：原處分撤銷，訴訟費用由被告
    負擔。
四、被告則答辯以：
（一）原告於109年1月4日15時27分許，駕駛系爭車輛，行經苗
      栗縣通霄鎮臺61線南下車道116.2公里處，行車速度超過
      規定之最高速限（速限90公里，時速109公里，超速19公
      里），經警製單舉發，違規事證明確，被告乃據此裁處原
      告罰鍰3,000元，並記違規點數1點，揆諸首揭規定，並無
      不合，應予維持。
（二）經查，系爭違規路段行車速限定為90公里，舉發機關依規
      定於「測速照相機」前方1.9公里（南下114.3公里）及50
      0公尺（南下115.7公里）處，分別設置有速限90公里及三
      角型「照相機」測速取締警告標誌各1面，提醒駕駛人依
      規定速限行駛。另舉發機關使用之「雷射」測速儀器廠牌
      ：LTI、型號：TruCAM、器號：TC003079，業經檢定合格
      ，該檢定合格證書記載：檢定合格單號碼：M0GB0000000
      ，檢定日期：108年8月22日，有效期限：109年8月31日，
      此有舉發機關109年3月16日霄警五字第1090003482號函檢
      附超速、速限及「三角型」照相機測速取締警告標誌採證
      照片，及雷射測速儀經經濟部標準檢驗局委託財團法人台
      灣電子檢驗中心檢定合格證書及測速照相地點現場示意圖
      。本件原告之違規時間為109年1月4日，尚在該雷射測速
      儀檢定合格之有效期限內。又經濟部標準檢驗局係負責國
      家標準制定及檢驗之機構，其委託財團法人台灣電子檢驗
      中心檢定合格後發給之證書自有相當之公信力，足資證明
      原告確有上開超過規定最高速限行駛情事。復觀諸系爭測
      速取締三角型標誌內顯示之照相機圖案，衡諸常情，並無
      令行經該處之駕駛人（包括原告在內）難以判斷或辨識困
      難情形，依原告係合法考領有普通大貨車駕駛執照之駕駛
      人，面對該路段速限90公里標誌，即表示其行車速度不得
      超過90公里一節，自難諉為不知，並應遵守道路主管機關
      訂定之速限，依規定行駛，詎原告竟仍以每小時時速109
      公里之速度行駛，顯已違悖上開駕駛人應擔負遵守道路交
      通標誌、標線及號誌規定義務甚明。
（三）原告主張系爭車輛違規當日依速限行駛於內側車道，舉發
      機關測速照相地點現場示意圖標示系爭車輛行駛於外側車
      道靠路肩側，顯然測速有誤一節，經查，舉發機關上開測
      速照相地點現場示意圖，員警於外側車道標記系爭車輛之
      行向為南下，然於內側車道標示系爭車輛圖形，故「內側
      車道」係為系爭車輛超速行駛之「違規地點」；又依上開
      採證照片顯示，舉發員警使用之雷射測速儀器係以雷射光
      束（不可見光）直接瞄準行進中車輛，屬「單點單台」之
      測速方式，儀器配有抬頭顯示幕，正中央有十字標供瞄準
      使用，可看見雷射光瞄準的位置，車輛如有超出設定之速
      限即立刻鎖定拍攝圖片1張，且係針對單一車輛進行鎖定
      測速，不論該車行駛何車道，以測速器瞄準所測之車輛，
      即可測得該車車速，不受到其他車道或車輛之干擾，故本
      案亦無原告另訴稱之有車速極快之車輛由外車道疾駛而過
      ，有可能採證錯誤情事，遑論系爭超速採證照片中，僅有
      系爭車輛1輛車輛行經測速地點，並無其他車輛同時出現
      於照片中，故原告上開所訴，顯非事實。是本案舉發機關
      依法製單舉發，並無違誤等語。並聲明：原告之訴駁回，
      訴訟費用由原告負擔。
五、本院之判斷：
（一）按汽車行駛高速公路及快速公路，應依速限標誌指示；汽
      車行駛於高速公路、快速公路或設站管制之道路，不遵使
      用限制、禁止、行車管制及管理事項之管制規則而有行車
      速度超過規定之最高速限或低於規定之最低速限者，處汽
      車駕駛人3,000 元以上6,000 元以下罰鍰；汽車駕駛人有
      違反道交條例第33條第1 項各款者，除依原條款處罰鍰外
      ，並記違規點數1 點，高速公路及快速公路交通管制規則
      （下稱管制規則）第5 條第1 項前段、道交條例第33條第
      1 項第1 款、第63條第1 項第1 款分別定有明文。觀諸上
      開管制規則第5 條第1 項前段規定，可知汽車駕駛人行駛
      於快速公路，應依速限標誌指示，如有違反，即屬行車速
      度超過規定之最高速限或低於規定之最低速限，該當道交
      條例第33條第1 項第1 款所定之處罰要件。
（二）經查，原告所有系爭車輛，於上開時地，因限速90公里，
      經檢定合格儀器測照，時速109 公里、超速19公里而有「
      汽車行駛快速公路行車速度超過規定之最高速限20公里以
      內」之違規行為，遭舉發機關認定違反道交條例第33條第
      1項第1款規定，逕行製單舉發等情，有舉發違反道路交通
      管理事件通知單、歸責駕駛人申請書、苗栗縣警察局通霄
      分局109年3月16日霄警五字第1090003482號函、雷達測速
      儀前方路段標誌、標線及標示牌設置情形照片、雷達測速
      儀檢定合格證書、測速採證相片、示意圖、車籍資料查詢
      、原處分及送達證書等資料附卷可稽，堪信為真實。
（三）原告雖主張現場測速照相地點示意圖與原告當日行駛車道
      明顯不同，顯因他車過快致本案有採證錯誤之可能云云，
      惟查：
    ⒈依本件超速違規之測速採證相片（見本院卷第65頁）顯示
      ，日期：2020/01/04、時間：15：27：49、地點：苗栗縣
      通霄鎮臺61線南下車道116.2 公里處南下車道路段、速限
      ：90公里/ 小時、車速：109 公里/ 小時（DEP 車尾方向
      ）、儀器序號：TC003079、合格: M0GB0000000 ，受測車
      輛即為行駛於內側車道之系爭車輛（車牌號碼000-0000號
      ）無誤，原告對此亦不爭執。又本件舉發超速違規之雷達
      測速儀（廠牌為LTI 、型號為RLRDP 、器號為TruCAM、器
      號為TC003079、檢定合格單號碼為M0GB0000000 ）業於10
      8年8月22日檢定合格，有效期限至109年8月31日止。上開
      資料與測速採證相片所示：「儀器序號：TC003079、合格
      :M0GB0000000」互核相符，有經濟部標準檢驗局委託財團
      法人工業技術研究院核發雷達測速儀檢定合格證書（見本
      院卷第73頁）在卷可按。而雷達測速儀器已列為法定度量
      衡器之測速設備裝置，衡諸度量衡法第5條、度量衡器檢
      定檢查辦法第3條第1項第6款及第17條第1項之規定，與大
      眾有關之公務檢測儀器，既經由國家專責機關檢定合格後
      加以使用，自能昭得公信，是於本件舉發違規時（即109
      年1月4日），舉發機關所用之雷達測速儀尚在檢定合格有
      效期限內，其準確性及正確性應值信賴，故於上開時、地
      為此雷達測速儀器測得系爭車輛之行車速度為109公里/小
      時之證據資料，當無違誤。原告雖主張現場測速照相地點
      示意圖與原告當日行駛車道顯有不同，本案恐有採證錯誤
      之可能云云。惟查，測速採證相片內為系爭車輛，且確係
      行駛於內側車道，為兩造所不爭執，復經檢視上開測速採
      證相片亦未見有他車「行駛」入鏡之情事，又上開雷達測
      速儀器完成檢驗並確認裝設無誤運作正常始開始執行科技
      執法，檢視該儀器所拍攝採證照片中並無多車行駛入鏡或
      其他導致雷達測速儀執法時造成誤判狀況，偵照準確度應
      屬無疑。至細觀現場測速照相地點示意圖所載，警方確將
      系爭車輛繪製於內側車道上，僅將箭頭（汽車行進方向）
      繪製於外側車道上，此與測速採證相片、兩造之主張均無
      出入，且上開示意圖亦僅供參酌，縱有出入，亦應以測速
      採證相片為準，實未影響本件之判斷，是原告既未舉證證
      明雷達測速儀器有何失準，其上開所言自難採信。
    ⒉又本件違規地點乃快速道路，依前揭道交條例第7 條之2第
      1 項第7 款、第2 項第9 款及第3 項規定，舉發機關員警
      採用固定式或非固定式科學儀器取得證據資料證明者，應
      於300 公尺至1000公尺間，明顯標示之。查本件係活動式
      自動雷達測速儀拍攝違規超速案件，且於該處前方1.9公
      里及500 公尺處，分別設置有速限90公里及三角型「照相
      機」測速取締警告標誌各1 面，用以警告駕駛人應依規定
      速限行駛及前方路段有測速取締執法，且該標誌之豎立位
      置明顯可見，亦無遭受樹木或他物遮蔽之情，有被告所提
      臺61線南下車道116.2 公里處雷達測速儀前方路段標誌、
      標線及標示牌設置情形照片（見本院卷第67-71 頁）在卷
      供參，足認舉發機關取締系爭車輛上開超速違規時，已符
      合前揭條文規定，於取締違規地點之前方300 公尺至1000
      公尺間為明顯標示，已盡告知用路人依速限駕駛之作為義
      務，促請駕駛人為不得違規超速行駛之注意。
（四）綜上所述，原告所有之系爭車輛於前揭時、地，確有「汽
      車行駛快速公路行車速度超過規定之最高限速20公里以內
      」之違規行為，舉發機關據以製單舉發，被告依道交條例
      第33條第1項第1款，裁處原告罰鍰3,000元，並記違規點
      數1點，核無違誤。是原告訴請撤銷原處分，為無理由，
      應予駁回。
六、本件判決基礎已臻明確，兩造其餘攻防方法及訴訟資料經本
    院斟酌後，核與判決結果不生影響，爰不一一詳予論述，併
    此敘明。
七、本件第一審裁判費為300元，應由原告負擔，並確定第一審
    訴訟費用額如主文第2項所示。
據上論結，本件原告之訴為無理由，依行政訴訟法第237 條之7
、第98條第1 項前段、第237 條之8 第1 項、第237 條之9 、第
104 條、民事訴訟法第93條，判決如主文。
中　　華　　民　　國　　109 　年　　12　　月　　16　　日
                  行政訴訟庭  法  官  林南薰
上為正本係照原本作成。
如不服本判決，應於送達後20日內，向本院提出上訴狀，其未表
明上訴理由者，應於提出上訴後20日內向本院補提理由書（均須
按他造人數附繕本）。上訴理由應表明關於原判決所違背之法令
及其具體內容，或依訴訟資料可認為原判決有違背法令之具體事
實。
中　　華　　民　　國　　109 　年　　12　　月　　16　　日
                              書記官  陳麗麗